臺灣臺中地方法院交通事件裁定　　　 100年度交聲字第2591號
　　　　　　　　　　　　　　　　　 100年度交聲字第2592號
　　　　　　　　　　　　　　　　　 100年度交聲字第2593號
　　　　　　　　　　　　　　　　　 100年度交聲字第2594號
　　　　　　　　　　　　　　　　　 100年度交聲字第2595號
原處分機關　交通部公路總局臺中區監理所豐原監理站
異　議　人
即受處分人　王少峰
上列異議人即受處分人因違反道路交通管理處罰條例案件，對於
交通部公路總局臺中區監理所豐原監理站所為如附表編號1至5之
處分，聲明異議，本院裁定如下：
        主  文
原處分均撤銷。
王少峰均不罰。
        理  由
一、原處分機關略以：異議人即受處分人王少峰所有之車牌號碼
    M2V-506號重型機車分別於如附表編號 1至5所示之時間，在
    如附表編號1至5所示之違規地點，各有「在道路收費停車處
    所停車經催繳不依規定繳費」之違規行為，先後經臺中市政
    府交通局停車管理處掣發如附表編號1至5所示之違反道路交
    通管理事件通知單舉發。異議人均未於期限內到案表示不服
    ，本站乃依道路交通管理處罰條例第56條第 2項規定，各裁
    處罰鍰新臺幣（下同）300元。
二、本件聲明異議意旨略以：道路交通管理處罰條例第56條第 2
    項規定，汽車駕駛人在道路收費停車處所停車，未依規定繳
    費，主管機關應書面通知駕駛人於 7日內補繳，並收取必要
    之工本費用，逾期再不繳納，處 300元罰鍰，惟異議人於前
    揭時間並未查見補繳之通知單，不知要繳費，並非不依規定
    繳費，且異議人自搬家後即在戶政事務所申請戶政、稅捐、
    監理、地政「4合1」跨機關便民服務，服務項目包括汽機車
    執照及駕駛執照之地址異動申請，而事後卻未收到補繳通知
    單，反而收到裁決書，本件在程序上於法無據，爰聲明異議
    ，請另為適法之處分等語。
三、按汽車駕駛人在道路收費停車處所停車，未依規定繳費，主
    管機關應書面通知駕駛人於7 日內補繳，並收取必要之工本
    費用，逾期再不繳納，處 300元罰鍰，道路交通管理處罰條
    例第56條第 2項定有明文。又汽車駕駛人之行為，有「在道
    路收費停車處所停車，不依規定繳費」情形，當場不能或不
    宜攔截製單舉發者，得逕行舉發；逕行舉發，應記明車輛牌
    照號碼、車型等可資辨明之資料，以汽車所有人為被通知人
    製單舉發，同條例第 7之2條第1項第3款、第4項亦規定明確
    。準此，凡在道路收費停車處所停車，未依規定繳費，當場
    不能或不宜攔截製單舉發者，即得以汽車所有人為被通知人
    而為逕行舉發，惟於舉發前，應先踐行書面通知補繳之程序
    ，即賦予異議人有補繳之機會，倘異議人仍不補繳，始得依
    法舉發處罰之。復按送達，於應受送達人之住居所、事務所
    或營業所為之。於應送達處所不獲會晤應受送達人時，得將
    文書付與有辨別事理能力之同居人、受僱人或應送達處所之
    接收郵件人員。前項規定於前項人員與應受送達人在該行政
    程序上利害關係相反者，不適用之。應受送達人或其同居人
    、受僱人、接收郵件人員無正當理由拒絕收領文書時，得將
    文書留置於應送達處所，以為送達。送達，不能依前二條規
    定為之者，得將文書寄存送達地之地方自治或警察機關，並
    作送達通知書兩份，一份黏貼於應受送達人住居所、事務所
    、營業所或其就業處所門首，另一份交由鄰居轉交或置於該
    送達處所信箱或其他適當位置，以為送達，行政程序法第72
    條第1項、第73條第1項、第74條分別定有明文。
四、經查：
  (一)異議人固不否認有於如附表編號1至5所示之時間、地點停車
    未繳納停車費用，惟以其未曾收受各件之停車費補繳通知單
    等語置辯。經查，異議人於98年 8月24日起籍設於臺中市大
    雅區○○○路380巷1號7樓之1，迄今未有遷徙紀錄乙情，有
    戶役政系統個人資料查詢結果附卷可參，揆諸上開違反道路
    交通管理事件統一裁罰基準及處理細則第 5條及行政程序法
    第72條規定，就異議人如附表等件停車未依規定繳費，主管
    機關即臺中市政府交通局所應寄發補繳通知書、交通違規行
    為所開立之舉發違反道路交通管理事件通知單，及原處分機
    關所開立之裁決書均應向異議人上開住所送達，方為適法。
    然查，臺中市市政府交通局就如附表編號1至5所示之停車費
    之補繳通知單，雖已分別於「100年3月2日」（編號1）、「
    100年3月14日」（編號2、3）、「100年3月16日」（編號4
    、5）送達於異議人所設之臺中市○○區○○街313巷22號車
    籍地，且因未獲會晤本人亦無受領文書之同居人、受雇人或
    應受送達處所接受郵件人員，而分別於「100年3月3日」（
    編號1）、「100年3月15日」（編號2、3）、「100年3月17
    日」（編號4、5）寄存於大雅郵局，有各件臺中市政府交通
    局臺中市公有停車場停車費補繳通知單送達證書及公路監理
    電子閘門車號查詢重型機車車籍資料1紙附卷可參。然異議
    人既於98年8月24日起即設籍於「臺中市大雅區○○○路380
    巷1號7樓之1」，迄未遷移，臺中市政府交通局未予查明，
    遽均向「臺中市○○區○○街313巷22號」為寄送各件停車
    費之補繳通知單，參照首揭說明，其各該補繳通知單之送達
    顯均非合法。
  (二)又異議人之車籍地址雖仍登記為臺中市○○區○○街313 巷
    22號，未隨其戶籍變動而辦理變更，有公路監理機關車號查
    詢重型機車車籍資料表在卷可佐，然汽車所有人住所有異動
    情形，縱未依法向監理機關申報，亦僅為應否依道路交通管
    理處罰條例第16條第1項規定處予罰鍰之問題，尚難執為已
    本件補繳通知單已合法送達之依據。從而，如附表編號1至5
    所示各件停車費之補繳通知單既未依法寄至異議人上開戶籍
    地址，其送達即屬不合法，自難認已完成送達程序。
  (三)綜上，本件異議人固有於如附表所示之時間，停放於如附表
    所示之違規地點未繳費之事實，然本件之補繳通知單既未合
    法送達予異議人收受，當不生合法催繳之效力，即不符合道
    路交通管理處罰條例第56條第2項所定之處罰要件，原處分
    機關未予查明，遽為本件裁罰，尚有未洽。異議人之異議均
    為有理由，爰撤銷各原處分，並為異議人均不罰之諭知。至
    本件異議人各件停車費及補繳手續費未繳納部分，自當退由
    舉發機關重新踐行催繳通知單之合法送達程式，附此敘明。
五、據上論斷，應依道路交通管理處罰條例第87條第2項、道路
    交通事件處理辦法第第19條，裁定如主文。
中    華    民    國   100    年     9    月    30    日
                      交通法庭  法  官  林美玲
以上正本證明與原本無異。
如不服本裁定應於送達後5日內向本院提出抗告狀。
                                書記官  黃珮華
中    華    民    國   100    年     9    月    30    日
附表：
┌─┬───────┬──────┬──────┬──────┬─────┬──────┐
│編│裁決書字號    │  違規時間  │ 違規地點   │  違規事由  │ 舉發機關 │舉發違反法條│
│號├───────┤            │            ├──────┤          │及處罰主文  │
│  │舉發通知單字號│            │            │停車費之補繳│          │（新臺幣）  │
│  │              │            │            │通知單號    │          │            │
├─┼───────┼──────┼──────┼──────┼─────┼──────┤
│1 │豐監稽違字第裁│99年11月3日 │臺中市○○○○○道路收費停│臺中市○○○道路交通管理│
│  │63-1G0000000號│19時28分    │(逢甲-福星) │車處所停車不│交通局停車│處罰條例（下│
│  │              │            │            │依規定繳費  │管理處    │同）第56條第│
│  ├───────┤            │            ├──────┤          │2項；300元  │
│  │府交停字第    │            │            │第ZZZ0000000│          │            │
│  │1G0000000號   │            │            │201280號    │          │            │
│  │              │            │            │            │          │            │
├─┼───────┼──────┼──────┼──────┼─────┼──────┤
│2 │豐監稽違字第裁│99年12月15日│臺中市○○○○○道路收費停│臺中市政府│第56條第2項 │
│  │63-1G0000000號│9時42分     │前人行道公共│車處所停車不│交通局停車│；300元     │
│  │              │            │設施帶      │依規定繳費  │管理處    │            │
│  ├───────┤            │            ├──────┤          │            │
│  │府交停字第    │            │            │第ZZZ0000000│          │            │
│  │1G0000000號   │            │            │701545號    │          │            │
│  │              │            │            │            │          │            │
├─┼───────┼──────┼──────┼──────┼─────┼──────┤
│3 │豐監稽違字第裁│99年12月22日│臺中市○○○○○道路收費停│臺中市政府│第56條第2項 │
│  │63-1G0000000號│19時37分    │(逢甲-福星) │車處所停車不│交通局停車│；300元     │
│  │              │            │            │依規定繳費  │管理處    │            │
│  ├───────┤            │            ├──────┤          │            │
│  │府交停字第    │            │            │第ZZZ0000000│          │            │
│  │1G0000000號   │            │            │804924號    │          │            │
│  │              │            │            │            │          │            │
├─┼───────┼──────┼──────┼──────┼─────┼──────┤
│4 │豐監稽違字第裁│99年12月31日│臺中市○○○○○道路收費停│臺中市政府│第56條第2項 │
│  │63-1G0000000號│9時51分     │前人行道公共│車處所停車不│交通局停車│；300元     │
│  │              │            │設施帶      │依規定繳費  │管理處    │            │
│  ├───────┤            │            ├──────┤          │            │
│  │府交停字第    │            │            │第ZZZ0000000│          │            │
│  │1G0000000號   │            │            │003952號    │          │            │
│  │              │            │            │            │          │            │
├─┼───────┼──────┼──────┼──────┼─────┼──────┤
│5 │豐監稽違字第裁│100年1月3日 │臺中市○○○○○道路收費停│臺中市政府│第56條第2項 │
│  │63-1G0000000號│8時26分     │前人行道公共│車處所停車不│交通局停車│；300元     │
│  │              │            │設施帶      │依規定繳費  │管理處    │            │
│  ├───────┤            │            ├──────┤          │            │
│  │府交停字第    │            │            │第ZZZ0000000│          │            │
│  │1G0000000號   │            │            │007038號    │          │            │
│  │              │            │            │            │          │            │
└─┴───────┴──────┴──────┴──────┴─────┴──────┘